【裁判字號】    99,勞上,2
【裁判日期】    990430
【裁判案由】    侵權行為損害賠償
【裁判全文】
臺灣高等法院民事判決                   99年度勞上字第2號
上  訴  人  甲○○
訴訟代理人  賴玉梅律師
            周福珊律師
            王嘉斌律師
被上訴人    林進來即進發實業社
訴訟代理人  陳殷朔律師
上列當事人間請求侵權行為損害賠償事件，上訴人對於中華民國
98年11月20日台灣板橋地方法院98年度勞訴字第117號第一審判
決提起上訴，本院於99年4月13日言詞辯論終結，判決如下：
    主  文
上訴駁回。
第二審訴訟費用由上訴人負擔。
    事實及理由
一、上訴人起訴主張：伊於民國95年7月間任職於被上訴人林進
    來即進發實業社，擔任沖床機械操作之工作，因被上訴人未
    依勞工安全衛生設施規則第55條之規定，安裝任何之護罩或
    護圍，致伊於96年8月16日操作沖床機械時，因鐵屑射出受
    有左眼破裂、外傷性白內障、網膜剝離等傷害，造成左眼視
    力僅剩0.02，幾近失明狀態。伊與被上訴人雖於97年2月25
    日達成和解，被上訴人同意賠償伊薪資、勞保及醫療補助，
    共計70,000元（資遣費31,500元、勞保差額19,200元、慰問
    金19,300元），然對被上訴人應負民法之侵權行為責任，雙
    方並未達成和解，伊仍得向被上訴人請求賠償。爰依民法第
    184條之規定，請求被上訴人賠償勞動能力減損之損失1,833
    ,398元、精神慰撫金500,000元，合計2,333,398元。求為命
    ：(一)被上訴人應給付伊2,333,398元，及自起訴狀繕本送達
    之翌日起至清償日止，按年息5％計算之利息。(二)並願供擔
    保請准宣告假執行。
二、被上訴人則以：上訴人於發生職業災害時並非從事沖床機械
    加工之工作，實係架設模具，依勞工安全衛生法第5條第1項
    第1款、勞工安全衛生設施規則第55條規定之立法目的，係
    避免於加工時因加工物、切削、鍛造或本身缺損有飛散物致
    危害勞工，架設模具並非就原料之加工切削或鍛造，亦無因
    加工產生之飛散物，即無上開規定之適用，則上訴人自應就
    發生職業災害時係從事沖床加工工作負舉證責任。又伊業於
    工作場所提供防護眼罩，上訴人發生職業災害，應係未遵規
    定使用防護眼罩所致，伊並無過失，況上訴人於98年2月26
    日在利民科技開發有限公司工作而參加勞保，月薪43,900元
    ，應無工作能力減損之損失，縱認伊應負損害賠償責任，亦
    因兩造間成立和解，上訴人不得再請求賠償等語，資為抗辯
    。求為命駁回上訴人之訴及假執行之聲請。
三、原審為上訴人全部敗訴之判決，即駁回上訴人之訴及假執行
    之聲請，上訴人不服，提起上訴，其上訴聲明：(一)原判決廢
    棄。(二)被上訴人應給付上訴人2,333,398元及自起訴狀繕本
    送達之翌日起至清償日止，按年息5％計算之利息。(三)願供
    擔保請准宣告假執行。
    被上訴人之答辯聲明：(一)上訴駁回。(二)如受不利判決，願供
    擔保請准宣告免假執行。
四、兩造就上訴人於95年7月間任職於被上訴人林進來即進發實
    業社，於96年8月16日工作中因鐵屑射出致受有左眼破裂、
    外傷性白內障、網膜剝離等傷害（下稱系爭職災事故），造
    成左眼視力僅剩0.02，嗣兩造於97年2月25日達成和解，被
    上訴人同意賠償上訴人薪資31,500元、勞保差額19,200元、
    慰問金19,300元，共計70,000元，有上訴人提出之薪資單、
    勞工保險傷病診斷書、和解書、勞工保險局97年3月13日保
    給核字第096031040367號函為證（見原審98年度司重勞調字
    第31號卷6頁至9頁、11頁），且為兩造所不爭執，堪信為真
    實。
五、按稱和解者，謂當事人約定，互相讓步，以終止爭執或防止
    爭執發生之契約；又和解有使當事人所拋棄之權利消滅及使
    當事人取得和解契約所訂明權利之效力，民法第736條、第
    737條分別定有明文。又和解之效力，在消極方面，有使當
    事人所拋棄之權利而為消滅，在積極方面，有使當事人取得
    和解契約所訂明之權利，和解契約合法成立，兩造當事人即
    均應受該契約之拘束，縱使一造因而受不利益之結果，亦不
    得事後翻異，更就和解前之法律關係再行主張（最高法院19
    年上字第1964號判例意旨參照）。經查：
  (一)依兩造於系爭職災事故發生後所簽立之和解書記載：「一、
    說明事由：96年8月16日，乙方（即上訴人）於甲方（即被
    上訴人）工廠工作時，鐵屑刺入乙方的左眼，雖經過半年的
    醫治，乙方仍未痊癒，致使無法照常至甲方工廠上班，造成
    雙方兩造在薪資、勞保及醫療補助上的誤解。二、案經甲乙
    雙方協議：(1)乙方因傷無法繼續於廠內工作，同意離職。(2)
    甲方支付31,500元為資遣費、19,200元的勞保差額及19,300
    元當作慰問金，共70,000元整。(3)甲方於乙方離職後，甲方
    仍需協助乙方申請勞保的職災補助。三、本案經和解，乙方
    不得再以其他任何形式、任何理由，再向甲方（或甲方關係
    人）要求任何賠償，並放棄一切民事求償權」等語，足見兩
    造於上訴人遭受上開傷害後，業由被上訴人支付包含資遣費
    、勞保差額與慰問金等項目在內，共70,000元，及上訴人拋
    棄其餘之請求權為內容而成立上開和解契約，兩造間之權利
    義務自應依上開和解契約之內容履行，揆諸前開說明，在和
    解契約成立後，雙方即應受和解契約之拘束，不得再就和解
    前之法律關係更行主張。
  (二)上訴人雖主張上開和解書之和解範圍僅為薪資、勞保差額部
    分，兩造並未對被上訴人應負侵權行為部分達成和解云云，
    惟為被上訴人所否認，兩造既於系爭和解書約定：「本案經
    和解，乙方不得再以其他任何形式、任何理由，再向甲方（
    或甲方關係人）要求任何賠償，並放棄一切民事求償權」，
    已言明上訴人「不得再以其他任何形式、任何理由」，再向
    被上訴人「要求任何賠償，並放棄一切民事求償權」，據此
    和解之文義，已明顯包含拋棄民事侵權行為損害賠償請求權
    在內，上訴人本於自由意志簽名於和解書上，即應受和解書
    約定之內容拘束，不得再依民法侵權行為之規定，請求損害
    賠償。再則，若雇主未對勞工提供安全之工作環境，違反勞
    工安全衛生設施規則，而造成勞工職業傷害者，雇主一方面
    應依勞動基準法之規定負損害賠償責任，一方面亦因違反保
    護他人之法律，而應依民法侵權行為之規定，負損害賠償責
    任，勞工之損害賠償請求權雖由不同之法律加以規範，然對
    雇主而言，其違法行為僅一個，雇主與勞工磋商和解事宜時
    ，自係就自己之違法行為商議和解，勞工亦係就自己全部損
    害賠償項目提出和解條件，方符合社會一般常情及當事人簽
    訂和解契約之真意，故兩造在簽訂和解契約時，顯係就全部
    之損害磋商和解條件，而非如上訴人所言，僅限於勞動基準
    法之項目而不及於民法之侵權行為損害賠償請求權。是上訴
    人主張該和解條件不及於民法之侵權行為損害賠償請求權云
    云，難認與社會常情相合，且失和解定紛止息之功能，而無
    足採。
  (三)綜上，上訴人主張被上訴人未依勞工安全衛生法、勞工安全
    衛生設施規則之規定，對沖床機械安裝任何之護罩或護圍，
    違反保護他人之法律，應負民法之侵權行為損害賠償責任云
    云，顯屬無據。
六、從而，上訴人依民法第184條第2項規定，請求被上訴人給付
    上訴人2,333,398元及自起訴狀繕本送達之翌日起至清償日
    止，按年息5％計算之利息部分，為無理由，不應准許，其
    假執行之聲請亦失依附，應併予駁回。原審為上訴人敗訴之
    判決，及駁回其假執行之聲請，並無不合。上訴意旨指摘原
    判決不當，求予廢棄改判，為無理由，應予駁回。
七、本件事證已臻明確，兩造其餘攻擊防禦方法及立論之證據資
    料，均經本院審酌後，對判決結果不生影響，爰無庸逐一論
    述，併此敘明。
八、據上論結，本件上訴為無理由，依民事訴訟法第449條第1項
    、第78條，判決如主文。
中    華    民    國    99    年    4     月    30    日
                  台灣高等法院勞工法庭
                      審判長法  官  王聖惠
                            法  官  邱瑞祥
                            法  官  呂淑玲
正本係照原本作成。
上訴人如不服本判決，應於收受送達後20日內向本院提出上訴書
狀，其未表明上訴理由者，應於提出上訴後20日內向本院補提理
由書狀（均須按他造當事人之人數附繕本）上訴時應提出委任律
師或具有律師資格之人之委任狀；委任有律師資格者，另應附具
律師資格證書及釋明委任人與受任人有民事訴訟法第466條之1第
1項但書或第2項（詳附註）所定關係之釋明文書影本。
中    華    民    國    99    年    4     月    30    日
                            書記官  明祖全
附註：
民事訴訟法第466條之1（第1項、第2項）：
對於第二審判決上訴，上訴人應委任律師為訴訟代理人。但上訴
人或其他法定代理人具有律師資格者，不在此限。
上訴人之配偶、三親等內之血親、二親等內之姻親，或上訴人為
法人、中央或地方機關時，其所屬專任人員具有律師資格並經法
院認為適當者，亦得為第三審訴訟代理人。

司法院資訊處製作；財團法人民間司法改革基金會備份。
